最高法院民事判決　　　　　　　　　　　　　　　八十七年度台上字第二二一三號
　　上 訴 人　許文華
　　被上訴人　詹嘉榮
右當事人間請求離婚事件，上訴人對於中華民國八十六年十二月一日台灣高等法院第
二審判決（八十六年度家上字第二○九號），提起上訴，本院判決如左：
    主  文
原判決廢棄，發回台灣高等法院。
    理  由
本件上訴人主張：兩造於民國八十三年十一月十日結婚，被上訴人自八十四年二月間
起即經常因細故毆打伊成傷，並恐嚇伊不准告知家人，否則將殺害伊。伊長期遭受虐
待，已不堪再繼續同居。又伊因上開重大事由，亦難與被上訴人維持婚姻關係等情。
本於民法第一千零五十二條第一項第三款、第六款及第二項之規定，求為准許伊與被
上訴人離婚之判決。
被上訴人則以：伊未曾限制上訴人行動自由，亦未毆打、恐嚇殺害上訴人；上訴人情
緒不穩，時常毆打自己成傷，並以毛巾勒脖子尋死，伊為制止而推倒上訴人，傷勢均
係上訴人自己所造成；伊不願與上訴人離婚等語。資為抗辯。
原審將第一審所為上訴人勝訴之判決予以廢棄，改判駁回其訴，無非以：查，上訴人
主張，兩造於八十三年十一月十日結婚，婚姻關係現仍存續中之事實，業據其提出戶
籍登記簿謄本為證，且為被上訴人所不爭執，堪信為真實。上訴人雖又主張，伊自八
十四年二月間起即經常因細故遭被上訴人毆打、虐待等情，惟為被上訴人所否認，並
以前開情詞置辯。經查，上訴人主張，被上訴人於八十四年二月間因見冷凍包子有裂
痕，即以頭猛撞伊頭部，致伊腦震盪云云，固舉其胞妹許惠敏為證。惟證人許惠敏到
場僅證稱，當天伊至上訴人家作客，被上訴人見上訴人所買之冷凍包子有裂痕，即指
稱是否上訴人摔的，兩造即回房間，而後伊聽到吵架聲及上訴人叫好痛云云，證人許
惠敏既未親見被上訴人毆打上訴人，其所為證言尚難據為有利於上訴人之認定。上訴
人此部分之主張，殊無足取。關於主張，被上訴人於八十四年間，在路上因車子一直
熄火，竟遷怒於伊，而以拳頭毆打伊頭部云云，上訴人始終未能舉證以實其說，上訴
人此部分之主張，亦無可取。又上訴人主張，被上訴人於八十四年十一月間無故毆打
伊成傷，並恐嚇伊不准告知家人，否則殺害伊云云，固據提出頂好林耳鼻喉科醫院所
具之診斷證明書及錄音帶為證，然該診斷證明書並無法證明其上所記載之傷勢即係遭
被上訴人毆打所致；且該錄音帶之內容亦無法證明被上訴人有恐嚇及意圖殺害上訴人
之事實，上訴人此部分之主張，亦無足取。另上訴人主張，八十五年八月間，伊因腦
震盪病情加重須外出就醫，被上訴人竟限制伊行動自由云云，惟上訴人始終未能舉證
以實其說，上訴人此部分之主張，亦無可取。此外，上訴人主張被上訴人於八十六年
一月四日下午五時許，因資金周轉困難乙事，竟遷怒於伊，而毆打伊頭部、眼部及牙
床受傷，並掐伊脖子達三分鐘之久，致伊幾乎窒息，並恐嚇殺害伊家人云云，固據提
出長庚紀念醫院所具之診斷證明書為證，然該診斷證明書並無法證明其上所記載之傷
勢即係遭被上訴人毆打所致，且證人胡永興到場亦僅證稱，伊於八十六年一月四日至
兩造家中拜訪，當時上訴人脖子有受傷，伊請被上訴人將上訴人送醫，但考慮兩造情
緒不穩，才由伊開車送去長庚紀念醫院云云，證人胡永興並未親見被上訴人毆打及掐
上訴人脖子受傷，況上訴人亦自承其於八十六年一月四日有自己打自己，並以毛巾勒
脖子等情，是證人胡永興所為之證言亦難據為有利於上訴人之認定，上訴人此部分之
主張，亦無可取。至於上訴人主張，被上訴人於八十六年八月十二日取銷伊全民健康
保險眷保，係故意虐待伊云云，惟被上訴人辯稱，因上訴人告訴伊可能在台南娘家就
業，伊為免上訴人重複加保，始辦理退保等語，並有被上訴人致上訴人之存證信函在
卷可憑，自堪認被上訴人之抗辯為可採信。上訴人此部分之主張，亦無足取。綜上所
述，上訴人既未能舉證證明被上訴人對伊有慣行毆打、虐待及意圖殺害之事實，則上
訴人依民法第一千零五十二條第一項第三款及第六款之規定請求離婚，即屬不應准許
。又上訴人復未能舉證證明兩造有何重大事由難以維持婚姻，是其依同法條第二項之
規定請求離婚，亦屬不應准許等詞。為其判斷之基礎。
查，依卷附錄音帶被上訴人與上訴人之母對話內容譯文觀之，上訴人之母稱：「最後
一次你打她頭，使牙床歪掉，必需矯正」，被上訴人答曰：「我只打耳光……，要讓
保險公司理賠……」；上訴人之母稱：「你一月四日不應該再打她，把牙床打歪，說
是欠錢，又動手打她，我記得十二月底有寄六萬元現金讓你週轉，為何一月初又再打
她」，被上訴人答曰：「我心裡不舒服」；……被上訴人又曰：「我用手打她耳光，
是她自己拿毛巾束脖子，我嚇唬她，說妳去死吧，順便從後面掐她」……「我有時氣
起來，沒辦法控制，我並不只打她，小時候，我一生氣起來，就無法控制，我的同學
太過份，我也曾打傷他」……各等語（見原審卷二六、二七頁），如果屬實，上訴人
主張受被上訴人不堪同居之虐待等情（見原審卷二三頁正、反面），是否全無可採，
原審未遑詳加調查審認，即為不利於上訴人之判斷，尚屬可議。又原審卷五六、五七
頁之被上訴人致上訴人之存證信函，係上訴人先發函質疑被上訴人何以將其全民健保
取銷所為之回信，原審未經查證，僅憑該存證信函即認被上訴人所辯可採，亦嫌速斷
。上訴論旨，指摘原判決違背法令，求予廢棄，非無理由。
據上論結，本件上訴為有理由。依民事訴訟法第四百七十七條第一項、第四百七十八
條第一項，判決如主文。
中      華      民      國    八十七    年     九       月     十八     日
                              最高法院民事第三庭
                                  審判長法官  范  秉  閣
                                        法官  朱  建  男
                                        法官  曾  煌  圳
                                        法官  許  澍  林
                                        法官  鄭  玉  山
      右正本證明與原本無異
                                              書  記  官
中      華      民      國    八十七    年     十       月      七      日
